臺灣臺北地方法院民事判決
111年度國簡上字第1號
上  訴  人  王覺興  


被  上訴人  新北市政府警察局新店分局

法定代理人  余昭俊  
訴訟代理人  胡維國  
            張力元  
上列當事人間請求國家賠償事件，上訴人對於中華民國110年11
月19日本院新店簡易庭110年度店國簡字第2號第一審簡易判決提
起上訴，本院於111年5月4日言詞辯論終結，判決如下：
    主      文
上訴駁回。
第二審訴訟費用由上訴人負擔。
    事實及理由
一、上訴人主張：伊前於民國107年8月間向訴外人賀高明承租位於新北市○○區○○路○號○樓房屋（門牌號碼詳卷，下稱系爭房屋），租期自107年8月15日起至108年8月14日止，每月租金新臺幣（下同）10,000元，每月15日繳納。伊就108年3月31日以前租金均已繳納，賀高明竟於108年4月3日自行將系爭房屋門鎖更換，致伊無法進入系爭房屋内拿取物品及錢財，伊即向被上訴人報案，被上訴人轄下青潭派出所之警員黃龍翔竟誤導伊提出侵占罪告訴，且限制伊不得對賀高明配偶即訴外人吳瑰琦（下稱吳瑰琦）提出告訴，而僅製作其對賀高明提出侵占罪告訴之筆錄，致檢察官為不起訴處分後，伊詢問律師始知應是提出妨害自由告訴，乃另對賀高明提出妨害自由告訴，但遭檢察官以一案兩告駁回，致伊受有放置於系爭房屋之財物無法取回之損害。黃龍翔警員係故意不法侵害伊之告訴權及財產權，且怠於執行讓伊對吳瑰琦提出告訴之職務，爰依國家賠償法第2條第2項前段、後段，請求被上訴人賠償伊財產上及非財產上所受損害共30萬元。並聲明：被上訴人應給付上訴人30萬元。
二、被上訴人則以：上訴人前向賀高明承租系爭房屋，因上訴人
    於108年3月15日向賀高明表示有財務困難而先支付5,000元
    ，待至108年4月1日再付剩餘5,000元，然上訴人遲至108年4
    月3日仍未支付剩餘租金，賀高明即於同日更換系爭房屋門
    鎖，致上訴人無法進入屋内拿取物品及錢財，上訴人因而至
    被上訴人分局提告，並於108年4月8日下午10時23分許由警
    員黃龍翔製作調查筆錄，上訴人於筆錄中陳明：「要對賀高
    明提出侵占告訴」，案件經移送臺灣臺北地方檢察署（下稱
    臺北地檢署）偵辦。被上訴人所屬警員既已依照上訴人告訴
    意思製作侵占罪案件調查筆錄，上訴人事後復向臺北地檢署
    提告妨害自由罪告訴，經臺北地檢署檢察官認定二罪為同一
    案件而將上訴人所提妨害自由之告訴案簽結，與被上訴人無
    涉等語，資為抗辯。
三、原審為上訴人全部敗訴之判決，上訴人不服，提起上訴，並
    聲明：㈠原判決廢棄。㈡被上訴人應給付上訴人30萬元。被上
    訴人則答辯聲明：上訴駁回。
四、經查：
　㈠上訴人於108年4月3日22時23分至23時35分止，由黃龍翔警員
    為其製作調查筆錄，有調查筆錄在卷可稽（見原審卷第33至
    36頁，下稱系爭筆錄）。
　㈡上訴人於108年4月23日向臺北地檢署遞送侵占告訴狀，對賀
    高明、吳瑰琦提出侵占告訴，訴狀記載「…我向派出所提告
    侵占，承辦員警和賀高明溝通無效，因此替我作筆錄，有報
    案三聯單。…我的原意拿回押金及個人物品即可。…倆人都有
    嫌疑，似乎意圖侵占押金和我的物品…」等語（見臺北地檢
    署108年度他字第5122號卷第3至9頁，經分案為108年度偵字
    第19168號），經臺北地檢署檢察官偵查後，以「㈠…告訴人
    （即上訴人）所有、放置於上開租屋處之相關物品，並非被
    告等（賀高明、吳瑰琦）基於一定之法律關係而代告訴人所
    持有，要與侵占罪之構成要件不合。況本案告訴人尚積欠被
    告等租金，此為雙方所不否認，而依民法第445條第1項之規
    定，不動產之出租人，就租賃契約所生之債權，對於承租人
    之物置於該不動產者，有留置權得以主張，是於告訴人尚積
    欠被告等房租之情形下，被告等依法本有上開留置權得以主
    張，難認被告等主觀上有何為自己不法所有之意圖。㈡又關
    於告訴人之押金，乃告訴人基於雙方租賃關係而交付予被告
    等，該等金錢於交付被告等之後，即屬被告等所有，而縱使
    雙方租賃關係結束後，被告等未依約返還，亦僅屬民事債務
    不履行之範疇，要與刑事犯罪無涉，難認被告等涉有何等犯
    行」為由，以108年度偵字第18151號、108年度偵字第19168
    號不起訴處分書為不起訴之處分（見原審卷第135至137頁）
    ，上訴人不服聲請再議，經臺灣高等檢察署以108年度上聲
    議字第10116號處分書駁回再議確定。
　㈢上訴人於109年5月4日向臺北地檢署遞送告訴狀，對賀高明提
    出妨害自由告訴，經臺北地檢署於109年11月16日以北檢欽
    改109偵25864字第1099095318號書函回復「係就同一案件再
    行告訴，亦查無刑事訴訟法第260條各款所列之情形，業經
    簽准結案」，有該書函在卷可查（見原審卷第37頁）。
五、本院認定之理由：
　　上訴人主張其係受黃龍翔警員誤導而對賀高明提出侵占告訴
    ，且黃龍翔限制其不得對吳瑰琦提出告訴，經檢察官為不起
    訴處分後，其詢問律師後始知應提出妨害自由告訴，但其後
    對賀高明提出妨害自由刑案告訴，被檢察官以一案兩告而駁
    回，黃龍翔係故意侵害其告訴權及財產權，且怠於執行讓其
    對吳瑰琦提出告訴之職務，爰依國家賠償法第2條第2項前段
    、後段之規定，請求被上訴人賠償財產上及非財產上之損害
    共30萬元等語，惟為被上訴人所否認，並以前述情詞為答辯
    。茲就上訴人請求有無理由，分項析述如下：
  ㈠按公務員於執行職務行使公權力時，因故意或過失不法侵害
    人民自由或權利者，國家應負損害賠償責任。公務員怠於執
    行職務，致人民自由或權利遭受損害者亦同。國家賠償法第
    2條第2項定有明文。又國家依國家賠償法第2條第2項前段規
    定所負損害賠償責任，係就公務員職務上侵權行為所負之間
    接責任，必先有特定之公務員於執行職務行使公權力時，因
    故意或過失不法侵害人民之自由或權利，該特定公務員之行
    為已構成職務上之侵權行為時，國家始應對該受損害之人民
    負賠償之責任（最高法院92年度台上字第556號判決參照）
    。再國家賠償法第2條第2項後段所定國家賠償責任之成立，
    除須公務員怠於執行職務外，尚須其結果致人民自由或權利
    遭受損害，且與損害之結果間有相當之因果關係，始足當之
    （最高法院110年度台上字第544號判決參照）。
  ㈡上訴人依國家賠償法第2條第2項前段之規定請求被上訴人賠
    償損害，有無理由？
　⒈查系爭筆錄記載「問：你今天因何事至派出所接受警方製作
    調查筆錄？」上訴人「答：我的錢財跟物品被房東賀高明侵
    占，我要對房東賀高明提出侵占告訴。」，上訴人除於該份
    調查筆錄末頁簽名按捺指印外，尚於第2頁修改處簽名按捺
    指印（見前述筆錄），且未曾主張未詳閱筆錄內容，足認系
    爭筆錄內容係符合上訴人之真意，其係因賀高明將系爭房屋
    門鎖更換，致其無法取回放置於系爭房屋內之財物而前去報
    案無誤。又上訴人既於108年4月23日另向臺北地檢署遞送侵
    占告訴狀，對賀高明、吳瑰琦提出侵占刑案告訴，並表明其
    原意在「拿回押金及個人物品」，足認其當時亦認為賀高明
    、吳瑰琦侵占其放置於系爭房屋內財物及押租金，是尚難認
    其係受黃龍翔誤導而對賀高明提出侵占告訴。
　⒉按受理言詞告訴或告發時，應即時反應處置，並當場製作筆
    錄，詳載證據及線索，以利進行偵查，為警察偵查犯罪手冊
    第10點所規定，警員黃龍翔既已接受上訴人之報案、當場將
    上訴人之真意詳實記載於系爭筆錄，自難認黃龍翔有何侵害
    上訴人告訴權之故意。至上訴人事後再向臺北地檢署對賀高
    明提出妨害自由刑案告訴，雖經該署以同一案件再行告訴，
    且查無刑事訴訟法第260條各款所列之情形，而經簽准結案
    ，然此乃檢察官依法所為之處分，難認係因黃龍翔警員為上
    訴人製作系爭筆錄所造成，亦難認上訴人之告訴權因此受有
    侵害。
　⒊又上訴人能否取回其放置於系爭房屋之財物及押租金，乃其
    與出租人賀高明間之民事租賃爭議，與其對賀高明、吳瑰琦
    提出侵占刑案告訴或對賀高明提出妨害自由之刑案告訴是否
    經檢察官提起公訴均無關，況縱賀高明、吳瑰琦經檢察官為
    不起訴處分確定，上訴人仍得依循民事訴訟程序請求救濟，
    故難認黃龍翔為上訴人製作系爭筆錄有造成上訴人財產上之
    損害。
　⒋至上訴人雖一再主張其係受黃龍翔誤導而對賀高明提出侵占
    告訴，並聲請調取系爭筆錄製作時之錄音檔為證，然經本院
    發函向新北市政府警察局新店分局函詢，該局函復表示「按
    警察偵查犯罪手冊未有規定製作報案人（原告或告訴人）調
    查筆錄時，應進行錄音，爰本分局青潭派出所警員黃龍翔製
    作王覺興告訴案件調查筆錄時並無錄音，故無法提供相關錄
    音檔供參」等語，有該分局111年1月28日新北警店行字第11
    14093825號函在卷可稽（見本院卷第41頁），足認並無上訴
    人所稱之錄音檔存在。上訴人另指稱黃龍翔曾撥打兩通電話
    與賀高明通話，黃龍翔係因受賀高明影響而誤導其對賀高明
    提出侵占告訴之部分，除未據上訴人舉證證明外，黃龍翔警
    員當場撥打電話聯繫賀高明，無非係為進行偵查而為即時處
    置，並無不當，上訴人此部分指述，顯屬無據。　　　　
  ⒌綜上，難認上訴人係受黃龍翔誤導而對賀高明提出侵占告訴
    ，且臺北地檢署檢察官就賀高明、吳瑰琦所涉侵占刑案為不
    起訴處分，簽結上訴人對賀高明提出之妨害自由刑案告訴，
    均與黃龍翔製作系爭筆錄無關，黃龍翔並無侵害上訴人之告
    訴權及財產權，自不構成侵權行為，被上訴人無需對上訴人
    負損害賠償責任。從而，上訴人依國家賠償法第2條第2項前
    段之規定請求被上訴人賠償損害，並無依據，為無理由。
　㈢上訴人依國家賠償法第2條第2項後段之規定請求被上訴人賠
    償損害，有無理由？　
　　上訴人指稱黃龍翔限制其不得對吳瑰琦提出告訴，僅製作其
    對賀高明提出侵占罪告訴之筆錄，怠於執行讓其對吳瑰琦提
    出告訴之職務，侵害其告訴權及財產權，除未據上訴人提出
    證據證明外，且上訴人於108年4月23日即已向臺北地檢署遞
    狀對賀高明、吳瑰琦提出侵占刑案告訴，檢察官於偵查後對
    吳瑰琦為不起訴處分，並未因黃龍翔警員有無於系爭筆錄為
    記載而有不同，上訴人對吳瑰琦之告訴權自未受侵害，且如
    前所述，上訴人能否取回其放置於系爭房屋之財物及押租金
    ，與其對賀高明、吳瑰琦提出侵占告訴之刑案是否成立無關
    ，是即使上訴人未能取回系爭房屋內財物或受有押租金遭沒
    收之損失，亦與黃龍翔有無於系爭筆錄記載其對吳瑰琦提出
    侵占告訴間無因果關係。從而，上訴人依國家賠償法第2條
    第2項後段之規定請求被上訴人賠償，亦無依據，為無理由
    。
六、依上所述，上訴人依國家賠償法第2項前段、後段之規定，
    請求被上訴人給付30萬元，為無理由，不應准許。原審為上
    訴人敗訴判決，核無不合。上訴意旨指摘原判決不當，求予
    廢棄，為無理由，應駁回其上訴。
七、本件事證已臻明確，兩造其餘攻擊、防禦方法及舉證，經本
    院審酌後，認與判決結論均無影響，爰不一一論列，附此敘
    明。
八、據上論結，本件上訴為無理由，依民事訴訟法第436條之1第
    3項、第449條第1項、第78條，判決如主文。
中　　華　　民　　國　　111 　年　　5 　　月　　18　　日
　　              民事第六庭  審判長法  官  許純芳
　　                                法  官  蕭清清
　　                                法  官  林春鈴
以上正本係照原本作成。
本判決不得上訴。
中　　華　　民　　國　　111 　年　　5 　　月　　18　　日
                                　　書記官  鍾尚勲